【裁判字號】    96,抗,1511
【裁判日期】    970111
【裁判案由】    聲明異議
【裁判全文】
臺灣高等法院刑事裁定                  96年度抗字第1511號
抗  告  人
即  受刑人  甲○○
上列抗告人因妨害自由案件，不服臺灣板橋地方法院96年度聲字
第3422號，中華民國96年12月5日裁定，提起抗告，本院裁定如
下：
    主  文
抗告駁回。
    理  由
一、原裁定意旨略以：受刑人甲○○前因妨害自由案件，前經法
    院判處有期徒刑5月，減為有期徒刑2月又15日，如易科罰金
    ，以銀元300元折算1日確定（即原裁定理由欄三(一)載明）。
    嗣執行檢察官認受刑人有過失傷害及殺人未遂等前科，復持
    槍參與主嫌劉長慶挾持債務人女友之暴力討債犯行，且受刑
    人四肢、身心狀態並無刑事訴訟法第467條停止執行事由及
    不能自理生活之情事，入監執行應無困難，若非執行此所宣
    告之徒刑，實不足以收預防、矯正其反社會性格之效，並維
    持法律秩序，乃於民國96年11月21日以96年度執字第11448
    號命令駁回受刑人易科罰金之聲請。原審審酌受刑人與共犯
    劉長慶等人挾持無辜之被害人，罔顧被害人之人身自由，嚴
    重違反社會秩序，且受刑人於涉犯行使偽造私文書案件中坦
    承犯行不諱；其另涉犯殺人未遂案件，亦經檢察官提起公訴
    ，其涉嫌者，亦為影響社會秩序之重大犯罪，足認受刑人視
    法令規律為無物，因認檢察官駁回受刑人易科罰金之聲請，
    核無不當。另以受刑人祖母尚可由其他家屬照料，而駁回受
    刑人以其須照顧祖母為由，指摘檢察官發監執行指揮不當之
    異議等語。
二、抗告意旨略以：按刑法自95年7月1日修正公布施行，比較修
    正前後刑法第41條第1項規定，以修正前之規定較有利於抗
    告人即受刑人甲○○，原裁定適用修正後之新法顯有違誤；
    又不論適用修正前或後之刑法第41條第1項易科罰金之規定
    ，執行時均應依執行檢察官之裁量，而檢察官裁量結果應符
    合適法性，倘裁量之前提事項有誤，裁量結果必屬不當，本
    件檢察官指揮執行命令，誤認抗告人有過失傷害及殺人未遂
    等前科，而執行之妨害自由案件，並未涉及暴力討債或任何
    殘暴傷害被害人之犯行，又抗告人另涉之偽造文書、殺人未
    遂犯行尚在審理中，並未確定，基於無罪推定原則，尚不能
    以此即認抗告人有「影響社會秩序之重大犯罪，足認受刑人
    視法令為無物」之情，是原裁定顯有錯誤，爰請求撤銷原裁
    定，更為合法之准抗告人易科罰金之裁定云云。
三、經查：
  (一)抗告人妨害自由案件諭知之易科罰金標準為銀元300元折算1
    日，已如前述，而原裁定所稱「此一法律變更，對確定判決
    主文之刑罰權內容不生影響，應純屬執行事項，自無刑法第
    2條第1項新舊法比較問題，於修正後應逕行適用新法規定。
    」云云，並非指易科罰金之折算標準，而係指個別受刑人宜
    否易科罰金之限制，是抗告人此部分顯有誤會。
  (二)刑法第41條已刪除「因身體、教育、職業或家庭之關係或其
    他正當事由，執行顯有困難」之限制，由檢察官在刑事執行
    程序中，依現行刑法第41條第1項但書之規定，審酌受刑人
    是否具有「確因不執行所宣告之刑，難收矯正之效，或難以
    維持法秩序」等事由，而為准許或駁回受刑人易科罰金之聲
    請（詳立法理由），則是否准予易科罰金，自屬檢察官裁量
    權限。本件抗告人所涉犯之偽造文書、殺人未遂案件雖尚未
    確定，然抗告人於94年10月30日犯本件妨害自由罪後，復於
    本案審理期間，於95年4月間、94年11月6日分別再涉犯偽造
    文書、殺人未遂犯嫌，並均經起訴（見原審卷第17頁、第25
    頁），其中偽造文書犯行並經抗告人於該案審理中坦承在卷
    ，則抗告人於犯妨害自由案後，又再涉犯其他2案，顯見易
    科罰金尚不足以收預防之效，原審審酌抗告人一再犯罪，其
    罔顧公眾安全之心態昭然若揭，自係視法律處罰規定為無物
    ，顯見其不知悔改，因而認定檢察官主張非執行所宣告之徒
    刑，實不足以收預防之效，並維持法律秩序，而駁回抗告人
    易科罰金之聲請，於法並無不當。
  (三)綜上所述，本件抗告並無理由，應予駁回。
四、據上論結，應依刑事訴訟法第412條，裁定如主文。
中    華    民    國    97    年    1     月    11    日
                  刑事第五庭審判長法  官  吳  敦
                                  法  官  陳祐治
                                  法  官  官有明
以上正本證明與原本無異。
不得再抗告。
                                  書記官  廖素花
中    華    民    國    97    年    1     月    14    日


司法院資訊處製作；財團法人民間司法改革基金會備份。
